臺灣臺北地方法院交通事件裁定　　　　　　　　　　九十年度交聲字第一二二九號
　　異議人即
　　受處分人　甲○○
右列受處分人因違反道路交通管理處罰條例案件，對於臺北市交通事件裁決所中華民
國九十年十月二日所為之處分（原處分案號：北市裁三字第駕裁二二－ＡＡＵ四四四
一七三號），聲明異議，本院裁定如左：
    主      文
異議駁回。
    理      由
一、按汽車迴車前，應暫停並顯示左轉燈光或手勢，看清無來往車輛，並注意行人通
    過，始得迴轉，道路交通安全規則第一百零六條第五款著有明文。又汽車駕駛人
    迴車時，有迴車前，未依規定暫停，顯示左轉燈光，或不注意來、往車輛行人，
    仍擅自迴轉之情形者，處罰鍰二百元以上六百元以下（註：新臺幣六百元以上一
    千八元以下）罰鍰，道路交通管理處罰條例第四十九條第五款定有明文（民國九
    十年一月十七日總統修正公布之道路交通管理處罰條例，其施行日期依同條例第
    九十三條規定須由行政院以命令定之，而行政院係於九十年四月三日以臺九十交
    字第０一九三一七號令發布修正後之該條例自九十年六月一日起施行，惟本件以
    下所述及之道路交通管理處罰條例第四十九條第五款規定並未在該條例於九十年
    一月十七日公布時，作任何之修正，故本件以下所稱之該條例第四十九十條第五
    款，即無區分新舊法之必要）。又汽車駕駛人，違反道路交通管理處罰條例第四
    十九條第五款者，除依原條款處罰鍰外，並予記違規點數一點，道路交通管理處
    罰條例第六十三條第一項第一款亦有明文。
二、本件受處分人即異議人甲○○於八十九年八月二十日上午八時五十分許，駕駛車
    號ＣＱ－三九六三號自用小客車，沿臺北市○○路○段由東向西行駛，途經興隆
    路三段六十一號前道路欲迴轉時，受處分人為免迴轉不過去而靠右行駛，竟未注
    意來、往車輛，其汽車左側車身不慎擦撞沿後方左側行駛由林鴻溪所駕駛之車牌
    Ｈ八－九八九號營業用小客車右側車身而肇事，經臺北市政府警察局文山第二分
    局交通分隊（以下稱文山二分局）員警朱育成以受處分人有違反道路交通管理處
    罰條例第四十九條第五款「迴車前未注意來、往車輛」之行為逕行掣單舉發，受
    處分人未於舉發通知單上所載應到案日期前向原處分機關提出申訴，經原處分機
    關請舉發單位即文山二分局調查結果，認處分人確有迴車前未注意來、往車輛之
    行為，原處分機關乃於九十年十月二日依道路交通管理處罰條例第四十九條第一
    項（贅裁「第一項」，因該條未分項）第五款、第六十三條第一項第一款及違反
    道路交通管理事件統一裁罰標準表規定裁處受處分人罰鍰一千八百元，並記違規
    點數一點。
三、受處分人甲○○聲明異議意旨固不否認有於前述時地與Ｈ八－九八九號營業用小
    客車擦撞之事實，惟否認有任何違反道路交通管理處罰條例之行為，其聲明異議
    意旨略以：事後我接受行車疏失，以息事寧人的態度面對，同時亦痛苦接受林鴻
    溪索賠之要求，但近日才得知我因「迴車前未注意來、往車輛擅自迴轉而違規」
    ，我左思右想，當時在迴轉前已打方向燈告知後方車輛，同時亦看到後方車至少
    還於十五公尺以外之距離，因此將車速減低至時速五公里內之狀態，以方便迴轉
    ，然而後方車由林鴻溪所駕駛Ｈ八－九八九號車依舊見縫衝撞上云云。惟查：受
    處分人於前述時地駕駛前開車號ＣＱ－三九六三號自用小客車，因迴轉前未注意
    來、往車輛，其汽車左側車身不慎擦撞沿後方左側行駛由林鴻溪所駕駛之車牌Ｈ
    八－九八九號營業用小客車右側車身而肇事等情，有文山第二分局交通分隊道路
    交通事故調查報告表、文山二分局交通分隊Ａ３類道路交通事故調查報告表各一
    份、交通事故談話紀錄表二份及現場照片四幀附卷可稽。又查，當林鴻溪駕駛Ｈ
    八－九八九號營業用小客車行駛至上開肇事地點時，ＣＱ－三六九三號車在上開
    營業用小客車右前方約半個車身，行駛在外側車道上，突在上揭肇事地點向左迴
    轉，林鴻溪見狀立即煞車不及，其所駕駛Ｈ八－九八九號車右車身被ＣＱ－三九
    六三號車左側車身擦撞，有林鴻溪簽名之交通事故談話紀錄表在卷可佐，此核與
    卷附之受處分人甲○○親自簽名之交通事故談話紀錄表所載：「我欲東往東迴轉
    ，所以我車稍微靠右約在中間分線上行駛，否則我迴轉不過去，肇事當時我有看
    到我後方有一營小客，但距離還相當遠，約距離我車貳拾公尺左右，因此我仍慢
    慢迴轉，但當時就聽到長的喇叭聲，約四秒鐘左右，後方之營小客其右側就撞到
    我車左側而肇事」等語大致相符，由此亦可知，受處分人在肇事當時其所駕駛汽
    車尚處於行進狀態，其迴車前尚未依規定暫停，亦有違反前揭道路交通安全規則
    第一百零六條第五款之規定；況其於肇事當時所陳述Ｈ八－九八九號車與其所駕
    駛汽車距離二十公尺，與聲明異議狀所述之距離十五公尺並不一致，本院因認以
    林鴻溪上開所述較為可採。參以，受處分人於聲明異議狀亦陳稱：事後我接受行
    車疏失，以息事寧人的態度面對林鴻溪之索賠等情，是受處分人因迴車未注意來
    、往車輛而擦撞林鴻溪所駕駛之Ｈ八－九八九號車應堪信實，其上開辯解顯係事
    後卸責之詞。再查，受處分人甲○○親自簽名之上揭文山二分局交通分隊Ａ３類
    道路交通事故調查報告表之肇因研判亦記載：Ａ車（即ＣＱ－三九六三號車）迴
    車前未注意來、往車輛；Ｂ車（即Ｈ八－九八九號車）尚未發現肇事原因等語，
    故受處分人既於肇事時坦承其「迴車前未注意來、往車輛」以致肇事，則其事後
    翻異前詞，並以其開情詞置辯，難謂可採，本件事證明確，受處分人之違規行為
    堪以認定。
四、綜上所述，受處分人確有在前揭時地駕駛前開車號汽車於迴車前未注意來、往車
    輛以致肇事之違規行為，從而原處分機關依前揭道路交通管理處罰條例第四十九
    條第五款、第六十三條第一項第一款及違反道路交通管理事件統一裁罰標準表規
    定，裁處受處分人罰鍰一千八百元，並記違規點數一點，核無違誤。本件異議為
    無理由，應予駁回。
據上論斷，應依道路交通案件處理辦法第十九條，裁定如主文。
中      華      民      國    九十一    年      七      月    十五      日
                                      臺灣臺北地方法院交通法庭
                                          法  官  曾  啟  謀
右正本證明與原本無異。
如不服本裁定應於送達後五日內向本院提出抗告狀
                                          書記官  謝  韻  華
中      華      民      國    九十一    年      七      月    十五      日
